臺灣臺中地方法院民事判決　　　　　　 100年度簡上字第87號
上　訴　人　廖淑幸
被上訴人　　享亮通運股份有限公司
　　　　　　　　　　　　樓
法定代理人　林錦周
訴訟代理人　林世仁
上列當事人間請求給付票款事件，上訴人對於中華民國100年1月
31日本院臺中簡易庭99年度中簡字第3137號第一審簡易判決提起
上訴，本院合議庭於100年5月20日言詞辯論終結，判決如下：
    主      文
上訴駁回。
第二審訴訟費用新臺幣伍仟柒佰玖拾元由上訴人負擔。
    事實及理由
一、上訴人主張：
    伊執有被上訴人或簽發或背書如附表所示支票4紙，該4紙支
    票係被上訴人或訴外人江柔錚（原名江惠彬，即被上訴人公
    司負責人林錦周之媳婦）向其借款應急而交付，不料屆期提
    示不獲付款，為此依票據法律關係請求被上訴人給付票款。
    原審法院就附表編號1、3所示之支票為上訴人勝訴之判決，
    固屬正確；但認為上訴人對附表編號2、4所示之支票，逾提
    示期間始提示兌領而判決上訴人敗訴，則有誤會。蓋附表編
    號2所示面額新臺幣（下同）20萬9000元之支票，上訴人早
    在民國99年8月3日即持向臺中東興路郵局辦理託收，嗣因江
    柔錚以無力支付款項為由要求上訴人不要提示兌領，上訴人
    因此才向臺中東興路郵局撤回託收，江柔錚事後並曾發送簡
    訊向上訴人道謝，可見上訴人對於該支票已在法定期限內提
    示，並非如原審判決所稱逾期提示；又附表編號4所示面額
    15萬元之支票，係江柔錚在99年9月初向上訴人借款時所交
    付，此有上訴人匯款予江柔錚之郵局跨行匯款申請書可證，
    由此可見，江柔錚當時要填載之發票日應為「100年1月30日
    」之遠期支票，卻因筆誤而記載為「99年1月30日」，上訴
    人因於99年10月間請求付款，未獲善意回應，故於99 年11
    月9日提示，顯然亦未逾提示期間。為此提起上訴，請求就
    原判決不利上訴人部分廢棄，並判命被上訴人再給付上訴人
    35萬9000元（計算式：20萬9000+15萬=35萬9000），及自99
    年11月9日起至清償日止，按週年利率6%計算之利息。
二、被上訴人抗辯：
    上訴人對附表編號2、4所示之支票，未於發票日後7日內為
    付款之提示，依票據法第132條規定已喪失追索權。原審判
    決駁回上訴人此部分訴訟，要屬正確，並無不合，請求駁回
    上訴。
三、本院受命法官於100年4月28日會同兩造當事人協議簡化本件
    爭執、不爭執事項如下：
  (一)兩造同意下列事實為真正，法院得逕採為判決之基礎：
    1.訴外人江柔錚於99年8月初，向上訴人洽商借款30萬元，
      而交付其所簽發如附表編號2所示面額20萬9000元、並由
      被上訴人背書之支票予上訴人。
    2.訴外人江柔錚另於99年9月間，向上訴人洽商借款15萬元
      ，因而交付其所簽發如附表編號4所示面額15萬元、並由
      被上訴人背書之支票予上訴人。
    3.上述支票2紙，其發票地與付款地均為彰化縣彰化市。
    4.上訴人曾於99年8月3日將附表編號2所示之支票，委託臺
      中東興路郵局代為提示兌領，嗣因江柔錚於99年9月13日
      以無力清償而要求撤回託收票據，上訴人因而向臺中東興
      路郵局撤回託收票據。
  (二)本件爭執要點在於：上訴人是否在票據法第130條第1款所規
    定之「7日內」為支票之提示、作成拒絕證書？上訴人如於
    上述期限內為付款提示，仍得對居於背書人地位之被上訴人
    行使追索權；反之，若上訴人逾上述期限始為付款提示，則
    依票據法第132條規定，將喪失對居於背書人地位之被上訴
    人喪失追索權。
四、茲就兩造上述爭執要點，說明本院得心證之理由如下：
  (一)按支票之執票人，應於左列期限內，為付款之提示：一發票
    地與付款地在同一省(市)區內者，發票日後七日內；執票人
    於第130條所定提示期限內，為付款之提示而被拒絕時，對
    於前手得行使追索權，但應於拒絕付款日或其後五日內，請
    求作成拒絕證書；又執票人不於第130條所定期限內為付款
    之提示，或不於拒絕付款日或其後五日內請求作成拒絕證書
    者，對於發票人以外之前手，喪失追索權，票據法第130條
    第1款、第131條第1項及第132條分別定有明文。可見，執票
    人對於發票地與付款地在同一省(市)區內之支票，應於發票
    日後七日內為付款之提示，如於期間內提示而被拒絕時，並
    應於拒絕付款日或其後五日內作成拒絕證書，否則，對於發
    票人以外之前手即喪失追索權，合先敘明。
  (二)本件如附表編號2、4所示之支票，發票地與付款地均為彰化
    縣彰化市，為兩造所不爭執。依上述票據法第130條第1款之
    規定，其提示期間為7日，應堪認定。
  (三)附表編號2所示支票，其票載發票日為99年10月3日，而上訴
    人在原審提出之退票理由單記載提示日為99年11月9日，顯
    然已逾上開票據法第130條第1項所規定之提示期間。又票據
    法所謂支票「提示」，係指向付款人提出支票並請求付款而
    言。本件上訴人對於附表編號2所示之支票，曾於99年8月3
    日即持向臺中東興路郵局辦理託收乙節，固據其提出郵局電
    腦託收票據收據及訴外人江柔錚發送之簡訊文本為證（本院
    卷第19、20頁參照），縱然屬實，然而，該支票之付款人為
    彰化第六信用合作社華陽分社，上訴人所持向辦理託收之臺
    中東興路郵局，並非該支票之付款人，且辦理支票託收，亦
    僅係將該支票委託特定機構在支票屆期時代向付款人提示兌
    領而已，尚與上述票據法所規定之支票提示有所不同，因此
    ，尚不能因上訴人曾於99年8月3日持該支票向臺中東興路郵
    局辦理託收，即認為其對附表編號2之支票已經提示。另上
    訴人自承在辦理託收後，因江柔錚以無力清償為由要求上訴
    人不要提示兌領，上訴人因而向臺中東興路郵局撤回託收，
    可見臺中東興路郵局受理上訴人辦理託收後，已因上訴人撤
    回託收而將相關支票返還上訴人，事後並未在該支票屆期時
    代上訴人向付款人提示兌領，事理至明。本院綜合上情，因
    認為被上訴人抗辯上訴人對於附表編號2所示支票之提示逾
    期等語，應堪採信。
  (四)附表編號4所示支票，其票載發票日為99年1月30日，而上訴
    人在原審提出之退票理由單記載提示日為99年11月9日，顯
    然已逾上開票據法第130條第1款所規定之提示期間。至於上
    訴人主張該支票係訴外人江柔錚在99年9月初向上訴人借款
    時所交付，江柔錚發票時擬填載發票日為「100年1月30日」
    之遠期支票，卻因筆誤而記載為「99年1月30日」等情，固
    據上訴人提出郵局跨行匯款申請書（本院卷第35頁參照）為
    證，縱認為真，惟按在票據上簽名者，依票上所載文義負責
    ，票據法第5條第1項定有明文。據此，票據法所規定之票據
    （包括支票在內）具有文義性，亦即票據行為之內容，概依
    票據上所載文義而決定，縱該項記載與行為人之真意或實質
    情形不符，亦不許當事人以票據外之證明方法予以變更或補
    充。故本件附表編號4所示之支票既記載發票日為「99年1
    月30日」，計算票據法第130條第1款所規定之提示期間，仍
    以「99年1月30日」為準，上訴人遲至99年11月9日始為提示
    並作成拒絕證書，依票據法第132條規定，自不得再對發票
    人以外之被上訴人行使追索權。
五、綜上所述，上訴人對附表編號2、4所示支票提示已逾票據法
    第130條第1款規定之期限，依同法第132條規定，自不得再
    對居於背書人地位之被上訴人行使追索權。原審就此部分為
    上訴人敗訴之判決，並駁回其假執行之聲請，核無不合，上
    訴意旨指摘原判決不當，聲明廢棄改判，為無理由，應予駁
    回。
六、據上論結，本件上訴為無理由，依民事訴訟法，依民事訴訟
    法第436條之1第3項、第449條第1項、第78條，判決如主文
    。
中    華    民    國   100    年    6     月    17    日
                  民事第四庭    審判長法  官  楊國精
                                      法  官  林筱涵
                                      法  官  王永春
┌─────────────────────────────────────────┐
│臺灣臺中地方法院100年度簡上字第87號判決附表：                                     │
├──┬────┬────┬────┬─────┬──────┬─────┬────┤
│編號│發票人  │發 票 日│提 示 日│ 票面金額 │ 付  款  人 │ 票據號碼 │背 書 人│
│    │        │        │        │（新臺幣）│            │          │        │
├──┼────┼────┼────┼─────┼──────┼─────┼────┤
│ 1  │享亮通運│99.9.30 │99.11.9 │100,000元 │ 合作金庫商 │DI0000000 │        │
│    │股份有限│        │        │          │ 銀行       │          │        │
│    │公司    │        │        │          │            │          │        │
├──┼────┼────┼────┼─────┼──────┼─────┼────┤
│ 2  │江柔錚即│99.10.3 │99.11.9 │209,000元 │ 彰化第六信 │FD0000000 │享亮通運│
│    │江惠彬  │        │        │          │ 用合作社華 │          │股份有限│
│    │        │        │        │          │ 陽分社     │          │公司    │
├──┼────┼────┼────┼─────┼──────┼─────┼────┤
│ 3  │江柔錚即│99.10.30│99.11.5 │48,000元  │ 彰化第六信 │FD0000000 │享亮通運│
│    │江惠彬  │        │        │          │ 用合作社華 │          │股份有限│
│    │        │        │        │          │ 陽分社     │          │公司    │
├──┼────┼────┼────┼─────┼──────┼─────┼────┤
│ 4  │江柔錚即│99.1.30 │99.11.9 │150,000元 │ 彰化第六信 │FD0000000 │享亮通運│
│    │江惠彬  │        │        │          │ 用合作社華 │          │股份有限│
│    │        │        │        │          │ 陽分社     │          │公司    │
└──┴────┴────┴────┴─────┴──────┴─────┴────┘
上正本證明與原本無異。
本判決不得上訴。
中    華    民    國   100    年    6     月    17    日
                                      書記官  趙振燕